【裁判字號】    90,上訴,656
【裁判日期】    900815
【裁判案由】    毒品危害防制條例
【裁判全文】
臺灣高等法院臺中分院刑事判決                      九十年度上訴字第六五六號
    上  訴  人  丁○○
    即  被  告
    選任辯護人  熊賢祺
右上訴人因違反毒品危害防制條例案件，不服臺灣南投地方法院八十九年度訴字第二
四四號中華民國九十年三月八日第一審判決（起訴案號：臺灣南投地方法院檢察署八
十九年度偵緝字第一０五號），提起上訴，本院判決如左：
    主    文
原判決撤銷。
丁○○連續販賣第二級毒品，累犯，處有期徒刑柒年貳月。犯罪所得新臺幣玖仟元應
予沒收，如全部或一部不能沒收時，以其財產抵償之。
    事    實
一、丁○○於民國（下同）八十年間，曾因違反麻醉藥品管理條例案件，經臺灣臺中
    地方法院以八十年度訴字第六一六號分別判處有期徒刑六年、六月，定應執行刑
    為六年三月，於八十年八月二十一日經最高法院以八十年台上字第三六九九號駁
    回上訴確定，於八十六年四月十四日假釋期滿未經撤銷執行完畢，仍不知悔悟，
    意圖營利，並基於販賣第二級毒品安非他命之概括犯意，以其所有而登記其妻己○○名義之０九三六｜九七三八五０號行動電話號碼為聯絡工具，分別於：
(一)八十八年二月十八日（農曆大年初三）二十時左右，在南投縣埔里鎮○○路與西
    安路口之電信局前，以每小包含袋重一點九公克新台幣 (下同) 三千元之代價，
    販賣第二級毒品安非他命予丙○○施用（丙○○施用第二級毒品部分，已另送觀
    察、勒戒後而無繼續施用毒品傾向，經臺灣南投地方法院檢察署檢察官以八十八
    年度偵字第一二八五號為不起訴處分）。
(二)八十八年二月十九日至三月一日間之某日二十、二十一時左右，在南投縣埔里鎮
      ○○路與西安路口之電信局前，以每小包含袋重一點九公克三千元之代價，販
      賣第二級毒品安非他命予丙○○施用。
(三)八十八年三月二日二十一時左右，在南投縣埔里鎮○○路與西安路口之電信局前
    ，以每小包含袋重一點九公克三千元之代價，販賣第二級毒品安非他命予丙○○
    施用。同時並轉讓第二級毒品安非他命含袋重一點四公克予丙○○，託其轉交予
    不詳人士（該人士會以呼叫器與丙○○聯絡，轉讓第二級毒品部分未經起訴）。
    嗣丙○○於八十八年三月二日二十二時左右，在南投縣埔里鎮○○路○段二一五
    號統一超商前為警查獲，並供述上情而查獲丁○○。
二、案經南投縣警察局埔里分局報請臺灣南投地方法院檢察署檢察官偵查起訴。
    理  由
一、訊據上訴人即被告丁○○ (以下簡稱上訴人 )矢口否認販賣第二級毒品安非他命
    予丙○○之犯行，辯稱僅曾代辛○○向丙○○收取三千元，並未曾販賣安非他命
    予丙○○云云。惟查上訴人右揭連續販賣第二級毒品安非他命予丙○○施用之犯
    行，業據證人丙○○於警訊、檢察官偵查及原審審理中指述明確 (見一四一二號
    偵查卷第十五、十六、十八、四十九頁反面、原審卷第三十頁 )，核與證人即承
    辦員警鄭資錡於原審結證所稱：「我只有調到丁○○的通聯紀錄，有比對丙○○
    打進去的電話，確實有在裡面。後來也曾對丙○○再製作筆錄但也毀於地震。地
    震後有再找丙○○製作筆錄，但已無法再核對通聯紀錄。（當時你在製作筆錄時
    ，丙○○有承認向上訴人購買安非他命？）有的。」等情相符。按承辦員警鄭資
    錡既稱：只調到丁○○的通聯紀錄，有比對丙○○打進去的電話，確實有在裡面
    ，未言及包括庚○○部分，堪認證人應係就當時確有調得通聯紀錄之實情而證述
    ，非因承辦案件而故為不實之證述。否則如為辦案績效，使被告易於成罪，當可
    含混指證稱包括庚○○部分之通聯紀錄亦有調得。次查證人丙○○係八十八年三
    月二十二時許經警在南投縣埔里鎮○○路○段二一五號統一超商前查獲攜有二包
    安非他命（毛重三點三公克），並供述上情進而查獲丁○○。而按證人丙○○到
    案警局初訊即供稱「該二包安非他命其中一包是我剛於今（二）日晚上九點多時
    以新台幣參千元在埔里鎮○○路與西安路口電信局前向丁○○買得準備自己吸食
    所用，另一包係丁○○寄放我這裏，說會有人打我呼叫器聯絡後再託我交給該人
    」等語不移 (見同上偵查卷第十五頁反面），此亦核與上訴人於最初警訊所供「
    我認識（丙○○），但無任何交情及任何仇怨，只見過一次面，是於八十八年三
    月二十一時左右在埔里鎮○○路西安路口埔里鎮電信局前，那次是我朋友辛○○
    叫我拿二包安非他命（每包約一點七公克左右）毛重約三點三公克給丙○○，一
    包是丙○○自己要的，另一包是別人所要，辛○○說寄丙○○交給該人」等情 (
    見同上偵查卷第十一頁反面），除上訴人辯稱安非他命係辛○○囑咐交給丙○○
    外，舉凡交付時間、地點、包數、重量與一包為丙○○所要，一包要另交給他人
    等情節均屬相符；又證人丙○○確因施用第二級毒品安非他命，已另送觀察、勒
    戒後因無繼續施用毒品傾向，而經臺灣南投地方法院檢察署檢察官以八十八年度
    偵字第一二八五號為不起訴處分在案，有該署前案資料查註紀錄表一份在卷足佐
    ；再參以上訴人與證人丙○○間並無仇恨怨隙，不唯為丙○○所結陳在卷，亦為
    上訴人一再所是承  ( 見第一四一二號偵查卷第十頁反面、偵緝卷第十一頁、本
    院卷第一０六頁)，故證人丙○○本身既有施用毒品之事實，與上訴人又無仇隙
    ，自無設詞加以誣陷之理，足見證人丙○○之指述向上訴人購買三次安非他命乙
    節信而有徵並非隨意捏造。雖上訴人於原審八十九年十一月十七日訊問時辯稱：
    丙○○係與其同一天被警查獲，遭警刑求而出面指證，其曾在辛○○住處見過丙○○一次，除此之外便沒見過丙○○，亦不認識丙○○，行動電話係以其妻名義
    申請，大部分係其在使用，但後來就有快兩年沒有使用，丙○○係從辛○○處得
    知其行動電話號碼云云﹔然其後於原審九十年二月二十二日審理中則辯稱：其曾
    受辛○○之託，去向丙○○收錢，其與丙○○只見過兩次面，都在辛○○家裡，
    跟他並不熟悉，所以其不知道丙○○為何要加以陷害，其電話號碼是辛○○給丙○○的，應該是丙○○打電話與其聯絡，約好時間、地點後其過去拿錢，錢其再
    轉給辛○○，因辛○○住在台中太平，其剛好要去埔里，所以辛○○就託其去向
    丙○○要錢，其從未販賣過安非他命云云。其前後所辯關於與丙○○見面次數及
    丙○○何以指訴其販賣安非他命等情節已大相逕庭；且證人丙○○自始均未陳稱
    曾遭警刑求，亦結證稱與辛○○並無金錢往來 (見本院卷第一０一頁 )；而辛○○於本院調查時則證稱上訴人與丙○○係在其那邊認識的，二人大約見面三、四
    次  ( 見本院卷第七十頁第一行），亦均與上訴人上開所供相左；質諸辛○○固
    否認囑咐上訴人將安非他命交予丙○○，並附和稱「丙○○曾經向我借幾千元買
    水電材料，丁○○在我那邊作，我就託他代收」「（丙○○知道不知道丁○○的
    電話？）不知道，是我要託丁○○向他收錢時，才告訴他的」「我住太平市，丁○○住在他自己的家，他租一間房子在台中，丙○○住那裡我不知道，他老家在
    埔里，但那時來台中作水電工」「有收到三千元」，惟查丙○○於八十八年三月
    二日由上訴人取得之二包安非他命，倘確如上訴人最初警局所供係來自辛○○，
    則辛○○除會堅決否認曾交安非他命予上訴人外，為求自保，衡情亦可能會附和
    上訴人所辯以迴護上訴人，換取上訴人之勿暴其犯行；又辛○○既供承其本身均
    不知丙○○去處，何能囑託與丙○○反較不熟悉之上訴人前去收取，又要欠錢者
    之丙○○先打電話予前往收錢者之上訴人，而幾千元之欠款是否即須勞費他人代
    收，在在均與常情有違，況質諸丙○○堅決否認與辛○○有金錢往來。足見辛○○上開附和上訴人之證詞，應係事後護上訴人之詞，不足憑採，而綜上以觀，
    益足徵本件應係上訴人先是辯稱係受辛○○之託交付安非他命予丙○○，嗣覺不
    妥，又翻供否認曾交付安非他命予丙○○，並辯稱丙○○之指述係遭警刑求，但
    見丙○○嗣不唯未指陳遭警刑求，且一再指稱確有交錢向其拿取安非他命，乃又
    設詞係辛○○託其向丙○○收取欠款乙事，以圖文飾其確曾與丙○○見面並收取
    金錢（三千元之安非他命價款）之情事，然其反覆不一，漏洞百出之供詞，反適
    更突顯其欲蓋彌彰之犯行無疑。至證人即上訴人之兄戊○○、上訴人之母乙○○
    於本院調查時雖證稱八十八年二月十八日（農曆大年初三）二十時左右與上訴人
    在家打麻將並未見上訴人離開云云，惟查證人戊○○、乙○○為上訴人之至親，
    其等證詞已難免護之詞，況上訴人自承其國姓住處離埔里電信局開車約僅十至
    十五分鐘，又稱當日與二哥、三個弟弟在一起打麻將  ( 見本院卷第一０三、一
    ０四頁），則上訴人暫時離去前往埔里電信局再返回，不僅不會影響牌局之進行
    （尚剩不只四人可成牌局）亦不見得會引起其家人注意，該等證言尚難執為上訴
    人有利之認定。又證人丙○○於本院作證時雖改稱係請上訴人幫忙調貨（安非他
    命），惟其本質仍係指認向上訴人購買安非他命，應僅係避就之詞，尚不影響其
    指述上訴人確有販賣安非他命犯行之憑信度；再查依丙○○歷次作證觀之，其所
    稱三次向上訴人購買安非他命時間均係在過年後沒多久，也都是晚上八、九點，
    而其第一次既是在八十八年二月十八日（農曆大年初三），第三次是三月二日被
    查獲當天，自堪認第二次應係在八十八年二月十九日至三月一日間之某日二十、
    二十一時左右。末查上訴人與丙○○彼此並非熟識，而安非他命已經政府列為毒
    品查緝甚嚴，販賣刑責至重，價值不低，上訴人自無以相同或低於買入價格出售
    丙○○之理，上訴人連續三次出售安非他命予丙○○當係基於營利意圖而販賣甚
    明，是上訴人販賣安非他命之犯行，至臻明確，犯行堪以認定。
二、按安非他命業經公告列為第二級毒品，係毒品危害防制條例第二條第二項第二款
    所稱之毒品。上訴人營利意圖販賣安非他命，核其所為，係犯毒品危害防制條例
    第四條第二項之販賣第二級毒品罪。上訴人前後多次販賣第二級毒品安非他命之
    行為，時間緊接，犯罪構成要件相同，顯係基於概括之犯意為之，為連續犯，依
    刑法第五十六條之規定論以一罪，並除無期徒刑外之本刑予以加重其刑。其先後
    持有第二級毒品安非他命，亦係基於概括之犯意，本應以連續持有論，惟其持有
    後進而販賣，其販賣前持有之低度行為，為販賣之高度行為所吸收，不另論罪。
    又查上訴人於八十年間，曾因違反麻醉藥品管理條例案件，經臺灣臺中地方法院
    以八十年度訴字第六一六號分別判處有期徒刑六年、六月，定應執行刑為有期徒
    刑六年三月，於八十年八月二十一日經最高法院以八十年台上字第三六九九號駁
    回上訴確定，於八十六年四月十四日假釋期滿未經撤銷執行完畢，有臺灣南投地
    方法院檢察署前案資料查註紀錄表及臺灣高等法院上訴人前案紀錄表各一份在卷
    可按，其於刑之執行完畢後五年內，再犯本件有期徒刑以上之罪，為累犯，應依
    刑法第四十七條之規定，亦僅就本刑為有期徒刑部分遞予加重其刑。原審對上訴
    人論罪科刑，固非無見，惟查並無確切事證足認上訴人亦有販賣安非他命予庚○○ ( 理由詳后)，原審誤認上訴人亦有此犯行，自有未合；又無期徒刑不得加重
    ，原判決於論述上訴人成立連續犯與累犯依法加重其刑時，仍均一併予以加重未
    予排除，且就上訴人販賣安非他命犯行何以係基於營利之意圖，亦未予論述其理
    由，及販賣所得何以未加沒收，亦未論述其理由，均有未合，故上訴人否認犯行
    固無足採，但原判決此部分既有可議，自應由本院將原判決予以撤銷改判，爰審
    酌上訴人前有多次毒品前科，明知第二級毒品安非他命係違禁物品，仍予以賣出
    ，助長吸用，戕害他人健康，但僅販賣一人、犯罪時間約一個月，所得利益不多
    ，犯後未能自白犯行之態度等一切情狀，量處如主文第二項所示之刑，以示懲儆
    。而上訴人販賣安非他命予丙○○之所得九千元，雖未扣案，但無法證明已滅失
    ，仍應依法沒收，如全部或一部不能沒收時，以財產抵償之。
三、公訴意旨另以：上訴人於八十八年二月九日起至同年三月二日止間，亦連續在其
   住處等地以每小包三千元之代價，販賣第二級毒品安非他命予庚○○多次，因認
    上訴人此部分亦涉犯毒品危害防制條例第四條第二項之販賣第二級毒品罪嫌等語
    。按犯罪事實應依證據認定之，無證據不得推定其犯罪事實；不能證明被告犯罪
    者，應諭知無罪之判決，刑事訴訟法第一百五十四條、第三百零一條第一項分別
    定有明文。又認定不利於被告之事實，須依積極證據，苟積極證據不足為不利於
    被告事實之認定時，即應為有利於被告之認定，更不必有何有利之證據；事實之
    認定，應憑證據，如未能發現相當證據，或證據不足以證明，自不能以推測或擬
    制之方法，以為裁判基礎；認定犯罪事實所憑之證據，雖不以直接證據為限，間
    接證據亦包括在內，然而無論直接或間接證據，其為訴訟上之證明，須於通常一
    般之人均不致有所懷疑，而得確信其為真實之程度者，始得據為有罪之認定。亦
    有最高法院三十年度上字第八一六號判例、四十年度台上字第八六號判例、七十
    六年度台上字第四九八六號判例、五十二年度台上字第一三ＯＯ號判例可資參照
    。訊據上訴人堅決否認上開犯行，辯稱：庚○○曾因懷疑他女友與伊交往而有怨
    隙，其指述不實在等語。查公訴人認上訴人犯有此犯行，無非係以庚○○之指述
    為唯一論據，然查上訴人於警局初訊除堅決否認販賣安非他命予庚○○外，並即
    供稱「他（指庚○○）曾因懷疑我與其女友交往而有怨」 (見第一四一二號偵查
    卷第十頁），參諸同日上訴人對於丙○○指認其販賣安非他命乙事，除避重就輕
    辯稱係辛○○轉交外，仍供稱與丙○○無任何交情及任何仇怨，並無概予與丙○○間有仇怨等詞置辯，則其所稱庚○○曾因懷疑伊與其女友交往而有怨乙節，佐
    以其後庚○○於原審到庭證稱：「（你在檢察官偵訊及警筆錄是否實在？）我當
    時有一個論及婚嫁的女友，我因官司在押，當時被告誘我女友，導致她流產，
    所以我才為不實陳述」 (見原審卷第九十四頁 )，及庚○○嗣於本院亦為類此供
    述等情，即難認上訴人係為飾卸犯行所為憑空捏造之詞。雖庚○○於檢察官偵訊
    時否認與上訴人有何仇怨糾紛，並與警訊時相同指認向上訴人購買安非他命，但
    其警訊時係指稱「由丁○○本人（即上訴人）將安非他命交給我，我再將現金交
    到他手上」，而於檢察官偵訊時則堅稱並非拿現金予上訴人，而是欠錢交易，對
    此買賣毒品重要交易過程竟有如是重大歧異，其指述之真實性已大有可疑，而其
    嗣於原審及本院復一再否認曾向上訴人購買安非他命，並與上訴人同稱確有因女
    友之事產生仇隙，則其指述之憑信度更為薄弱；再者依證人即承辦警員鄭資錡於
    原審證稱：「我只有調到丁○○的通聯紀錄，有比對丙○○打進去的電話，確實
    有在裡面：：：」等語，足見本件警方自始並未取得上訴人與庚○○之通聯紀錄
    ，否則，依庚○○於警、偵訊均供稱係以行動電話聯絡向上訴人聯絡買安非他命
    觀之，則如確有其事，當有通聯紀錄可查，警方可調得上訴人與庚○○之通聯紀
    錄機會甚大，當無如證人鄭資錡所稱僅調取得上訴人與丙○○電話通聯之部分，
    此外，復查無其他確切事證足認上訴人有將安非他命販賣予庚○○之情事，則本
    件自不能僅憑與上訴人極可能有過節之證人庚○○於警、偵訊存有重大瑕疵之指
    述，即逕認上訴人亦有此部分之犯行。揆諸前開刑事訴訟法規定與判例意旨，本
    應為無罪之判決，惟因公訴人認此部分與前開判罪部分有連續犯之裁判上一罪關
    係，爰不另為無罪之諭知。
據上論結，應依刑事訴訟法第三百六十九條第一項前段、第三百六十四條、第二百九
十九條第一項前段、毒品危害防制條例第四條第二項、第十九條第一項，刑法第十一
條前段、第五十六條、第四十七條，判決如主文。
本案經檢察官甲○○到庭執行職務。
中      華      民      國      九十       年     八      月    十五    日
                                臺灣高等法院臺中分院刑事第七庭
                                      審判長法  官  林  榮  龍
                                            法  官  黃  日  隆
                                            法  官  江  錫  麟
右正本證明與原本無異。
如不服本判決應於收受送達後十日內向本院提出上訴書狀，其未敘述上訴之理由者並
得於提起上訴後十日內向本院補提理由書（均須按他造當事人之人數附繕本）。
                                            書記官  劉  美  宏
中      華      民      國      九十       年     八      月    十六    日
附錄本判決論罪之法條：
毒品危害防制條例第四條第二項
製造、運輸、販賣第二級毒品者，處無期徒刑或七年以上有期徒刑，得併科新台幣七
百萬元以下罰金。
                                                                        Ｋ


司法院資訊處製作；財團法人民間司法改革基金會備份。
